【裁判字號】    92,易,241
【裁判日期】    920318
【裁判案由】    贓物等
【裁判全文】
臺灣高雄地方法院刑事判決                          九十二年度易字第二四一號
    公  訴  人  臺灣高雄地方法院檢察署檢察官
    被      告  甲○○
    選任辯護人  陳俊偉律師
    被      告  丙○○
右列被告因贓物等案件，經檢察官提起公訴（九十一年度偵字第二二九０二號），本
院判決如左：
    主  文
甲○○故買贓物，處有期徒刑參月，如易科罰金以參佰元折算壹日，緩刑貳年。
丙○○行使偽造私文書，足以生損害於公眾及他人，處有期徒刑參月，如易科罰金以
參佰元折算壹日。內政部警政署國道公路警察局民國九十年四月七日公警局交字第Ｚ
00000000號舉發違反道路交通管理事件通知單（含通知聯、移送聯、迴復聯
、存根聯）上「收受通知聯者簽章」欄內偽造「謝蘇生」之署押肆枚均沒收。
    事  實
一、丙○○曾於民國（下同）九十年間因偽造文書案件，經臺灣桃園地方法院判處有
    期徒刑四月，如易科罰金以（銀元）三百元折算一日，緩刑三年，於九十一年六
    月二十四日確定，現仍在緩刑期間。
二、甲○○明知車牌號碼ＷＰ－七七號平板式半拖車車牌一面，係來源不明之贓物（
    該車牌原係丁○○所有，懸掛於半拖車上使用，靠行登記在宏全汽車貨運股份有
    限公司名下，該車牌於八十八年一月間某日，在某不詳地點遺失或遭竊，以下簡
    稱系爭車牌），竟基於故買贓物之犯意，於九十年三月間，在高雄縣岡山鎮某處
    ，向某不詳姓名人士，以新台幣（下同）十五萬元購買二輛砂石車車斗（其中一
    輛懸掛系爭車牌），甲○○購買懸掛系爭車牌之砂石車車斗後，將之聯結於半拖
    車上，交由其所僱用之司機丙○○駕駛使用，丙○○於九十年四月七日十四時四
    十八分許，駕駛上開半拖車聯結懸掛系爭車牌之砂石車車斗，行經國道中山高速
    公路北向三五八公里處，經警發覺平板式半拖車車牌懸掛在框式半拖車車身上，
    違反道路交通管理處罰條例第十二條第一項第五款之規定，而予攔查後掣單舉發
    ，詎丙○○為逃避處罰，竟冒名其妹婿謝蘇生，並在內政部警政署國道公路警察
    局九十年四月七日公警局交字第Ｚ00000000號舉發違反道路交通管理事
    件通知單（含通知聯、移送聯、迴復聯、存根聯）上「收受通知聯者簽章」欄內
    偽造「謝蘇生」之署押共四枚，做為已收受該通知單之表示，再將該通知單之移
    送聯、迴復聯、存根聯交予警察而行使之，足以生損害於謝蘇生及警察機關對於
    違反道路交通管理事件稽查之正確性。
三、案經台灣高雄地方法院檢察署檢察官自動檢舉偵查起訴。
    理  由
一、訊據被告丙○○對右揭事實坦承不諱，核與證人謝蘇生、沈清嵩、戊○○（攔檢
    舉發之警員）證述情節相符，復有內政部警政署國道公路警察局九十年四月七日
    公警局交字第Ｚ00000000號舉發違反道路交通管理事件通知單及內政部
    警政署國道公路警察局第五警察隊員警處理交通違規申訴案件報告書各一份在卷
    可供佐憑。又被告丙○○因交通違規遭警攔查舉發時，以偽造文書之方式冒名謝
    蘇生，致使警察機關舉發錯誤，謝蘇生因而遭受裁罰，自足以生損害於警察機關
    對違反道路交通管理事件稽查之正確性及謝蘇生。綜上，被告丙○○之自白經查
    既與事實相符，自得採為論科之依據，事證明確，其犯行堪以認定。
二、訊據被告甲○○矢口否認有故買贓物之犯行，辯稱︰我於九十年三月間在岡山向
    乙○○以十五萬元購買二部車斗，一部車有車牌（懸掛系爭車牌），一部沒有車
    牌，我先買來試拖，尚未過戶，亦尚未付款，試拖幾天後覺得不好用，我不想買
    ，乙○○就叫人拖回去了，在試用期間我將該車斗交給司機丙○○使用，丙○○
    於九十一年四月七日在國道一號北向三五八公里處為警攔查，我並不知道系爭車
    牌是贓物云云。經查：
（一）系爭車牌確係丁○○所有而於八十八年一月間某日，在某不詳地點遺失或遭竊
      等事實，業據證人丁○○證述明確（見警卷第一頁、本院九十二年三月四日審
      判筆錄），並有汽車車牌失竊證明單、汽車各項異動登記書、汽車過戶登記書
      各一份在卷可按，足見系爭車牌確係贓物無訛。
（二）被告甲○○雖辯稱︰我於九十年三月間在岡山向乙○○以十五萬元購買二部車
      斗，一部車有車牌（懸掛系爭車牌），一部沒有車牌云云。惟證人乙○○證稱
      ：「我與甲○○是朋友，我賣給甲○○二個砂石車斗試用，收了三萬元訂金，
      約定二個車斗共十五萬元，二個車斗均是十幾年的車齡，一輛是掛營業牌，一
      輛是掛自用牌，牌號我忘記了，但我確定沒有ＷＰ－七七號這塊車牌，他試用
      半年後就將車斗還給我，雙方買賣沒有成功。一般舊車斗的市價行情不一定，
      但光是車牌就要八萬元，因我向朋友買時是以便宜的價錢買的，我與甲○○是
      朋友所以也以便宜價錢賣給他。」等語（見本院九十二年二月十八日訊問筆錄
      ）。準此，系爭車牌顯非被告甲○○向乙○○所購得；且車牌市價至少八萬元
      ，而被告甲○○竟能以十五萬元購得二輛車斗及一面車牌，價格顯遠低於市場
      行情；再參以汽車應有車牌、來源證件及行車執照，乃通常之經驗法則，被告
      甲○○為一身心健全、閱歷豐富之成年人，則其對此經驗法則自難諉為不知，
      而其竟以遠低於市價之價格購買系爭車牌，復未向出售車牌之人索取來源證件
      及行車執照，足認被告甲○○確有贓物之認識甚為明灼。
（三）綜上所述，被告甲○○所辯顯係事後卸責之詞，不足採信，事證明確，其犯行
      洵堪認定。
三、按「法院之審判，固應以起訴之犯罪事實為範圍，但於不妨害事實同一之範圍內
    ，仍得自由認定事實，適用法律。而所謂事實同一，指刑罰權所以發生之原因事
    實係屬同一而言，非謂罪名或犯罪之構成要件同一，亦非謂全部事實均須一致。
    申言之，起訴書所指之罪名，對於審判上無拘束之效力，祇須其基本社會事實相
    同，縱令行為之程度有所差異，亦無礙其犯罪事實之同一性，仍得自由認定事實
    ，變更檢察官所認之罪名，而適用刑罰。」，最高法院八十八年台非字第三四七
    號判決意旨可資參照。又按被告丙○○於舉發違反道路交通管理事件通知單之「
    收受通知聯者簽章」欄內，偽造「謝蘇生」之署押，不待依習慣或特約，單從形
    式上觀察，即足以知悉係表示「謝蘇生」受領該舉發通知單之證明，此與事先在
    印妥內容之收據上偽簽他人姓名之情形，無分軒輊，自屬刑法之第二百十條所稱
    之私文書（最高法院八十三年台上字第六六三一號判例意旨參照）。核被告丙○○所為，係犯刑法第二百十六條、第二百十條之行使偽造私文書罪，其偽造「謝
    蘇生」署押係偽造文書之部分行為，其偽造文書後持以行使，偽造之低度行為為
    行使之高度行為所吸收，均不另論罪。公訴人認被告丙○○前開所為係犯刑法第
    二百十七條之偽造署押罪及刑法第二百十四條之使公務員登載不實罪，二罪間有
    方法結果之牽連關係，尚有誤會，惟因起訴書犯罪事實欄已就被告丙○○行使偽
    造私文書之事實詳予載述，且二者之基本社會事實同一，本院自應予以審理，並
    逕依刑事訴訟法第三百條之規定變更起訴法條，併予敘明。被告甲○○所為，則
    係犯刑法第三百四十九條第二項之故買贓物罪。審酌被告二人均一時失慮，致罹
    刑章，及渠等犯罪之動機、目的、智識程度、所生之危害，被告甲○○否認犯行
    ，被告丙○○坦承犯行，渠等犯後態度均尚稱良好等一切情狀，爰分別量處如主
    文所示之刑，並均諭知易科罰金之折算標準。內政部警政署國道公路警察局九十
    年四月七日公警局交字第Ｚ00000000號舉發違反道路交通管理事件通知
    單（含通知聯、移送聯、迴復聯、存根聯）上「收受通知聯者簽章」欄內偽造「
    謝蘇生」之署押四枚，均應依刑法第二百十九條之規定宣告沒收。又被告甲○○
    素行良好，未曾受有期徒刑以上刑之宣告，此業據其供明並有台灣高雄地方法院
    檢察署刑案資料查註紀錄表及台灣高等法院被告全國前案紀錄表各一份附卷可按
    ，其經此偵審程序，應知所警惕，諒無再犯之虞，本院因認對被告甲○○所處之
    刑以暫不執行為當，爰併予宣告緩刑二年，以勵自新。
據上論斷，應依刑事訴訟法第二百九十九條第一項前段、第三百條，刑法刑法第二百
十六條、第二百十條、第二百十九條、第三百四十九條第二項、第四十一條第一項前
段、第七十四條第一款，罰金罰鍰提高標準條例第一條前段、第二條，判決如主文。
本案經檢察官陳俊宏到庭執行職務。
中      華      民      國    九十二    年      三      月    十  八    日
                                      臺灣高雄地方法院刑事第二庭
                                          法  官  孫  啟  強
右正本證明與原本無異。
如不服本判決，應於判決送達後十日內，向本院提出上訴狀。
                                          書記官  盧  雅  婷
中      華      民      國    九十二    年      三      月    十  八    日
附錄本判決論罪科刑法條全文：
刑法第二百十條：
偽造、變造私文書，足以生損害於公眾或他人者，處五年以下有期徒刑。
刑法第二百十六條：
行使第二百十條至第二百十五條之文書者，依偽造、變造文書或登載不實事項或使登
載不實事項之規定處斷。
刑法第三百四十九條：
收受贓物者，處三年以下有期徒刑、拘役或五百元以下罰金。
搬運、寄藏、故買贓物或為牙保者，處五年以下有期徒刑、拘役或科或併科一千元以
下罰金。
因贓物變得之財物，以贓物論。


司法院資訊處製作；財團法人民間司法改革基金會備份。
